---
title : Calibración, ajuste por no respuesta y estimación de varianzas
subtitle : Trabajo final Muestreo II
author : Ignacio Acosta, Valentina Caldiroli , Mauro Loprete
date : 8 de Diciembre
output :
  xaringan::moon_reader:
   css : ["xaringan-themer.css","sydney.css"]
   lib_dir : libs
   includes:
    after_body: insert-logo.html
   nature :
     ratio : "16:9"
     highlightStyle: github
     slideNumberFormat: '%current%'
     highlightLines: true
     countIncrementalSlides: false
---

```{r setup, include=F , warning = F }

options(htmltools.dir.version = FALSE)
if(!require(pacman)) {install.packages("pacman")}

pacman::p_load(
    here,
    dplyr,
    srvyr,
    readxl,
    dplyr,
    forcats,
    tidytable,
    kableExtra,
    magrittr,
    ggplot2,
    tidymodels,
    xgboost,
    PracTools,
    xaringanExtra,
    xaringanthemer
)

# Configuración del tema Xaringan:

style_duo_accent(
   primary_color = "#A200FF",
   secondary_color = "#F3029B",
   header_font_google = google_font("Titillium Web", "600"),
   text_font_google   = google_font("Crimson Pro", "300", "300i"),
   code_font_google   = google_font("IBM Plex Mono"),
   base_font_size = "18px",
   text_font_size = "1rem",
   footnote_font_size = "0.6em",
   header_h1_font_size = "1.8rem",
   header_h2_font_size = "1.50rem",
   header_h3_font_size = "1.4rem",
)


xaringanExtra::use_panelset()


here(
    "data",
    "muestra grupo 4.xlsx"
) %>%
read_excel(
    .
) %>%
mutate.(
    edad_tramo = cut(
        edad,
        breaks = c(0,14,20,25,30,40,50,60,Inf),
        right=FALSE
    )
) %>%
assign(
    "muestra",
    .,
    envir = .GlobalEnv
)

```

class: header_background
# Diagrama

### - Análisis de la tasa de Respuesta
  #### - Enfoque determinístico
  #### - Enfoque estocástico

### - Calibración

### - Estimación de varianzas

---

class: title-slide,middle

# No respuesta

---

class: header_background

# Tasa de respuesta en la muestra 

.panelset[
.panel[.panel-name[Código]

```{r}
muestra %>%
    summarize.(
        tr = mean(R)
    ) %>%
    mutate.(
        tnr = 1 - tr
    ) %>%
    assign(
        "tasaRespuesta",
        .,
        envir = .GlobalEnv
    )
```
]
.panel[.panel-name[Resultado]
```{r,echo = FALSE}
tasaRespuesta %>%
    set_names(
        c(
            "Tasa de Respuesta",
            "Tasa de No Respuesta"
        )
    ) %>%
    mutate.(
        across.(
            .fns = ~ round(.x,2)
        )
    ) %>%
    kbl(
        booktabs = T
    ) %>%
    kable_styling(
        latex_options = c(
            "striped",
            "hold_position"
        )
    )
```
### Baja tasa de no respuesta !
]

]

---

class: inverse,middle

# Enfoque determinístico

---

class: header_background

# Estimaciones 

.panelset[
.panel[.panel-name[Código]

.scroll-box-20[

```{r}
muestra %>%
    as_survey_design(
        ids = id_hogar,
        weight = w0,
        strata = estrato
    ) %T>%
    assign(
        "diseño",
        .,
        envir = .GlobalEnv
    ) %>%
    filter(
        R > 0
    ) %>%
    summarize(
        td = survey_ratio(
            desocupado,
            activo,
            deff = TRUE,
            vartype = c("se","cv")
        ),
        pobre = survey_mean(
            pobreza,
            deff = TRUE,
            vartype = c("se","cv")
        ),
        yprom = survey_mean(
            ingreso,
            deff = TRUE,
            vartype = c("se","cv")
        )
    ) %>%
    assign(
      "est_originales",
      .,
      envir = .GlobalEnv
    )
```
]
]
.panel[.panel-name[Resultado]
```{r,echo = FALSE}
est_originales %>%
    pivot_longer.(
        names_to = "v",
        values_to = "value"
    ) %>%
    mutate.(
        tipo = stringr::str_extract(
            v,
            "[a-z]*$"
        ),
        variable = stringr::str_extract(
            v,
            "^[a-z]*"
        ),
        .keep = "unused"
    ) %>%
    mutate.(
        tipo = fct_collapse(
            tipo,
            "estimacion" = c(
                "td",
                "yprom",
                "pobre"
            )
        )
    ) %>%
    mutate.(
        across.(
            where(is.numeric),
            ~ round(
                .x,
                3
            )
        )
    ) %>%
    pivot_wider.(
        names_from = "tipo",
        values_from = "value"
    ) %>%
    relocate.(
      variable,
      estimacion,
      se,
      cv,
      deff
    ) %>%
    set_names(
      c(
        "Variable",
        "Estimación puntual",
        "Error estandar",
        "CV",
        "deff"
      )
    ) %>%
    kbl(
        booktabs = T
    ) %>%
    kable_styling(
        latex_options = c(
            "striped",
            "hold_position"
        )
    )
```
]

]

---
class: inverse,middle

# Enfoque estocástico

## Patrón del tipo MAR

---

class: header_background

# Grupos de no respuesta
.panelset[
.panel[.panel-name[Creación de grupos]

<h2> Definimos grupos de no respuesta en base a los estratos socioeconomicos
y por departamentos. A exepción de Montevideo, Canelones y San José
que presentan comportamientos disímiles entre
algunos estratos, a cada departamento se le imputara su tasa de respuesta <h2>


]

.panel[.panel-name[Diferencia de comportamiento]

.center[

```{r,warning = F,message = F,echo = F,fig.pos = "H",out.width = "40%",dpi = 170,fig.retina = 2}
muestra %>%
    summarize.(
        tr_w_estrato_dpto = weighted.mean(
            R
        ),
        .by = c(
            "estrato",
            "dpto"
        )
    ) %>%
    assign(
        "tr_estrato_dpto",
        .,
        envir = .GlobalEnv
    )

muestra %<>%
    left_join.(
        tr_estrato_dpto,
        by = c(
            "estrato" = "estrato",
            "dpto" = "dpto"
        )
    ) %>%
    mutate.(
        w_nr_post = w0 / tr_w_estrato_dpto
    )


tr_estrato_dpto %>%
    mutate.(
        dpto_label = case_when.(
            dpto == 1 ~ "Montevideo",
            dpto == 3 ~ "Canelones",
            dpto == 16 ~ "San José"
        )
    ) %>%
    mutate.(
      estrato_label = case_when.(
          estrato == 1 ~ "Montevideo Bajo",
          estrato == 2 ~ "Montevideo Medio Bajo",
          estrato == 3 ~ "Montevideo medio",
          estrato == 4 ~ "Montevideo medio alto",
          estrato == 5 ~ "Montevideo Alto",
          estrato == 6 ~ "Zona metropolitana",
          estrato == 7 ~ "Interior norte",
          estrato == 8 ~ "Costa Este",
          estrato == 9 ~ "Litoral Norte",
          estrato == 10 ~ "Litoral sur",
          estrato == 11 ~ "Centro Norte",
          estrato == 12 ~ "Centro sur"
      )
    ) %>%
    filter.(
        dpto %in% c(
            1,
            3,
            16
        )
    ) %>%
    ggplot(
        aes(
            x = as.factor(estrato),
            y = tr_w_estrato_dpto,
            color = estrato_label
        )
    ) + 
    geom_segment(
        aes(
            xend = as.factor(estrato),
            y = 0,
            yend = tr_w_estrato_dpto
        ),
        size = 0.9
    ) + 
    geom_point() + 
    scale_y_continuous(
        labels = scales::percent,
        limits = c(0, NA)
    ) + 
    facet_wrap(
        vars(
            dpto_label
        ),
        scales = "free_x"
    ) + 
    labs(
        x = "",
        y = "Tasa de respuesta ponderada",
        color = "Estrato"
    ) + 
    theme_bw() + 
    theme(
        axis.text.x = element_blank(),
        axis.ticks = element_blank(),
        legend.position = "bottom"
    ) + 
    scale_colour_viridis_d(
        option = "D"
    )


```
]
]

.panel[.panel-name[Código]

.scroll-box-20[

```{r}
muestra %>%
    summarize.(
        tr_w_estrato_dpto = weighted.mean(
            R
        ),
        .by = c(
            "estrato",
            "dpto"
        )
    ) %>%
    assign(
        "tr_estrato_dpto",
        .,
        envir = .GlobalEnv
    )

muestra %<>%
    left_join.(
        tr_estrato_dpto,
        by = c(
            "estrato" = "estrato",
            "dpto" = "dpto"
        )
    ) %>%
    mutate.(
        w_nr_post = w0 / tr_w_estrato_dpto
    )

muestra %>%
    as_survey_design(
        ids = id_hogar,
        weight = w_nr_post,
        strata = estrato
    ) %T>%
    assign(
        "diseño",
        .,
        envir = .GlobalEnv
    ) %>%
    filter(
        R > 0
    ) %>%
    summarize(
        td = survey_ratio(
            desocupado,
            activo,
            deff = TRUE,
            vartype = c("se","cv")
        ),
        pobre = survey_mean(
            pobreza,
            deff = TRUE,
            vartype = c("se","cv")
        ),
        yprom = survey_mean(
            ingreso,
            deff = TRUE,
            vartype = c("se","cv")
        ),
        deffK = deff(
          w_nr_post,
          type = "kish"
        )
    ) %>%
    assign(
      "est_ponderados_nr",
      .,
      envir = .GlobalEnv
    )


```



]
]

.panel[.panel-name[Estimación]

```{r,echo = FALSE}

est_ponderados_nr %>%
    pivot_longer.(
        - deffK,
        names_to = "v",
        values_to = "value"
    ) %>%
    mutate.(
        tipo = stringr::str_extract(
            v,
            "[a-z]*$"
        ),
        variable = stringr::str_extract(
            v,
            "^[a-z]*"
        ),
        .keep = "unused"
    ) %>%
    mutate.(
        tipo = fct_collapse(
            tipo,
            "estimacion" = c(
                "td",
                "yprom",
                "pobre"
            )
        )
    ) %>%
    mutate.(
        across.(
            where(is.numeric),
            ~ round(
                .x,
                3
            )
        )
    ) %>%
    pivot_wider.(
        names_from = "tipo",
        values_from = "value"
    ) %>%
    relocate.(
      variable,
      estimacion,
      se,
      cv,
      deff,
      deffK
    ) %>%
    set_names(
      c(
        "Variable",
        "Estimación puntual",
        "Error estandar",
        "CV",
        "deff",
        "Efecto diseño de Kish"
      )
    ) %>%
    kbl(
        booktabs = T
    ) %>%
    kable_styling(
        latex_options = c(
            "striped",
            "hold_position"
        )
    )

```



]

]

---

class: header_background

# Usando Boosting

.panelset[
.panel[.panel-name[Algoritmo]


<h4> Este tipo de modelos es similar al Random Forest, generando diferentes arboles de decisión y promediando sus resultados.

La diferencia con este último es que la secuencia de árboles es dependiente de la realización anterior, ya que en cada
paso se minimiza una función de pérdida (predicciones contra valores observados). 

Este tipo de modelos supera a los del tipo de RF, ya que cada nuevo árbol de clasificación se genera tomando en cuenta 
los errores del paso anterior y no simplemente por azar.
<h4>
]

.panel[.panel-name[Covariables]

.center[

```{r,warning = F,message = F,echo = F,fig.pos = "H",out.width = "40%",dpi = 170,fig.retina = 2}
muestra %>%
    summarize.(
        tr_w = mean(R),
        .by = c(
            "edad",
            "sexo"
        )
    ) %>%
    mutate.(
        sexo = case_when.(
            sexo == 1 ~ "Masculino",
            TRUE ~ "Femenino"
        )
    ) %>%
    ggplot(
        aes(
            x = edad,
            y = tr_w 
        )
    ) + 
    geom_point(
        aes(
            color = sexo
        ),
        size = 2
    ) +
    labs(
        x = "Edad",
        y = "Tasa de respuesta ponderada",
        color = "Sexo"
    ) + 
    theme_bw() + 
    theme(
        legend.position = "bottom"
    ) + 
    scale_colour_viridis_d()
```

]

]

.panel[.panel-name[Código]

.scroll-box-20[

```{r,message = FALSE, warning = FALSE}

boost_tree(
    trees = 300
) %>%
set_engine(
    "xgboost"
) %>%
set_mode(
    "classification"
) %>%
fit(
    as.factor(R) ~ estrato + sexo + edad + dpto, data = muestra
) %>%
assign(
    "modelo_boost",
    .,
    envir = .GlobalEnv
)

```



]

]

.panel[.panel-name[Métricas]

```{r,echo = FALSE,message = FALSE, warning = FALSE}
tibble(
    predict(
        modelo_boost,
        muestra, 
        type = "prob"
    ),
    predict(
        modelo_boost,
        muestra
    )
) %>%
rename.(
    pred_boost = .pred_1
) %>%
assign(
    "pred_boost",
    .,
    envir = .GlobalEnv
)

nombres <- c(1,2)

names(nombres) <- c("Predicción","Observados")


conf_mat(
  data = bind_cols(
    select(muestra, R),
    select(pred_boost,.pred_class)
  ),
  truth = R, 
  estimate = .pred_class
) %$%
table %>%
kbl(
    booktabs = TRUE
) %>%
add_header_above(
    nombres
) %>%
kable_styling(
        latex_options = c(
            "striped",
            "hold_position"
        )
    )

```

.center[

<h4> A lo que refiere a la sensibilidad del modelo podemos ver que es de $70 \%$, mientras que la especificidad es de
un casi $62 \%$ y un error total de $31 \%$ . <h4>

]

]

]

---

class: header_background


# Propensiones simples

.panelset[
.panel[.panel-name[Código]

.scroll-box-20[

```{r}
tibble(
    predict(
        modelo_boost,
        muestra, 
        type = "prob"
    ),
    predict(
        modelo_boost,
        muestra
    )
) %>%
rename.(
    pred_boost = .pred_1
) %>%
assign(
    "pred_boost",
    .,
    envir = .GlobalEnv
)


muestra %<>%
    bind_cols.(
        pred_boost
    ) %>%
    mutate.(
        w_nr_boost = (w0*R)/(pred_boost)
    )


muestra %>%
    as_survey_design(
        ids = id_hogar,
        weight = w_nr_boost,
        strata = estrato
    ) %T>%
    assign(
        "diseño_boost",
        .,
        envir = .GlobalEnv
    ) %>%
    filter(
        R > 0
    ) %>%
    summarize(
        td = survey_ratio(
            desocupado,
            activo,
            deff = TRUE,
            vartype = c("se","cv")
        ),
        pobre = survey_mean(
            pobreza,
            deff = TRUE,
            vartype = c("se","cv")
        ),
        yprom = survey_mean(
            ingreso,
            deff = TRUE,
            vartype = c("se","cv")
        ),
        deffK = deff(
          w_nr_boost,
          type = "kish"
        )
    ) %>%
    assign(
      "est_ponderados_nr_boost",
      .,
      envir = .GlobalEnv
    )

```
]
]
.panel[.panel-name[Resultado]
```{r,echo = FALSE}
est_ponderados_nr_boost %>%
    pivot_longer.(
        - deffK,
        names_to = "v",
        values_to = "value"
    ) %>%
    mutate.(
        tipo = stringr::str_extract(
            v,
            "[a-z]*$"
        ),
        variable = stringr::str_extract(
            v,
            "^[a-z]*"
        ),
        .keep = "unused"
    ) %>%
    mutate.(
        tipo = fct_collapse(
            tipo,
            "estimacion" = c(
                "td",
                "yprom",
                "pobre"
            )
        )
    ) %>%
    mutate.(
        across.(
            where(is.numeric),
            ~ round(
                .x,
                3
            )
        )
    ) %>%
    pivot_wider.(
        names_from = "tipo",
        values_from = "value"
    ) %>%
    relocate.(
      variable,
      estimacion,
      se,
      cv,
      deff,
      deffK
    ) %>%
    set_names(
      c(
        "Variable",
        "Estimación puntual",
        "Error estandar",
        "CV",
        "deff",
        "Efecto diseño de Kish"
      )
    ) %>%
    kbl(
        booktabs = T
    ) %>%
    kable_styling(
        latex_options = c(
            "striped",
            "hold_position"
        )
    )
```
]

.panel[.panel-name[Originales vs Ajustados]

.center[

```{r,warning = F,message = F,echo = F,fig.pos = "H",out.width = "40%",dpi = 170,fig.retina = 2}

muestra %>%
    filter.(
        R > 0
    ) %>%
    ggplot(
        aes(
            x = w0,
            y = w_nr_boost
        )
    ) + 
    geom_point(
        size = 2
    ) +
    labs(
        x = "Ponderadores originales",
        y = "Ponderadores NR con boosting"
    ) + 
    theme_bw()
```
]


]

.panel[.panel-name[Resumen]

.center[

Una vez realizadas las estimaciones, se puede ver que las mismas difieren poco.
Se nota a su vez un leve aumento en los errores estándar y coeficientes de variación, sin embargo
se puede notar un aumento en el efecto diseño, así como también en el efecto diseño de Kish.

En base al gráfico puede verse como aumentaron los ponderadores, algunos de ellos de forma considerable. Si bien esto puede sonar alarmante los 
encuestados respondentes tienen que brindar información sobre los que no respondieron. Al tener tasas de respuesta bajas, la variación de los ponderadores,
tiene que reflejar esa situación. 


Algo a considerar, es que la estimación de la población obtenida con este nuevo sistema de ponderadores es de $3.415.329$ siendo la original de $3.518.412$.



La estimaciones son similares entre sí, algo que no ocurría utilizando la estrategia de la parte 2, esta crecia a casí el doble $6.582.193$.

]

]
]


---

class: header_background


# Propensiones estratificadas

.panelset[

.panel[.panel-name[Histograma propensiones]

.center[

```{r,warning = F,message = F,echo = F,fig.pos = "H",out.width = "40%",dpi = 170,fig.retina = 2}

muestra %>%
    ggplot(
        aes(
            x = pred_boost
        )
    ) + 
    geom_histogram(
        bins = nrow(muestra) ^ 0.5,
        fill = "blue",
        alpha = 0.6
    ) + 
    theme_bw()
```
]


]


.panel[.panel-name[Código]

.scroll-box-20[

```{r}
muestra %<>%
    mutate.(
        boost_class = cut(
            pred_boost,
            breaks = quantile(
                pred_boost,
                probs = seq(0,1,1/5)
            ),
            include.lowest = TRUE
        )
    ) %>%
    mutate.(
        ajuste_boost_clases = 1/median(pred_boost),
        .by = boost_class
    ) %>%
    mutate.(
        w_nr_boost_clases = R * w0 * ajuste_boost_clases
    )


muestra %>%
    as_survey_design(
        ids = id_hogar,
        weight = w_nr_boost_clases,
        strata = estrato
    ) %T>%
    assign(
        "diseño_nr_boost_clases",
        .,
        envir = .GlobalEnv
    ) %>%
    filter(
        R > 0
    ) %>%
    summarize(
        td = survey_ratio(
            desocupado,
            activo,
            deff = TRUE,
            vartype = c("se","cv")
        ),
        pobre = survey_mean(
            pobreza,
            deff = TRUE,
            vartype = c("se","cv")
        ),
        yprom = survey_mean(
            ingreso,
            deff = TRUE,
            vartype = c("se","cv")
        ),
        deffK = deff(
          w_nr_boost_clases,
          type = "kish"
        )
    ) %>%
    assign(
      "est_ponderados_nr_clases",
      .,
      envir = .GlobalEnv
    )

```
]
]
.panel[.panel-name[Resultado]
```{r,echo = FALSE}
est_ponderados_nr_clases %>%
    pivot_longer.(
        - deffK,
        names_to = "v",
        values_to = "value"
    ) %>%
    mutate.(
        tipo = stringr::str_extract(
            v,
            "[a-z]*$"
        ),
        variable = stringr::str_extract(
            v,
            "^[a-z]*"
        ),
        .keep = "unused"
    ) %>%
    mutate.(
        tipo = fct_collapse(
            tipo,
            "estimacion" = c(
                "td",
                "yprom",
                "pobre"
            )
        )
    ) %>%
    mutate.(
        across.(
            where(is.numeric),
            ~ round(
                .x,
                3
            )
        )
    ) %>%
    pivot_wider.(
        names_from = "tipo",
        values_from = "value"
    ) %>%
    relocate.(
      variable,
      estimacion,
      se,
      cv,
      deff,
      deffK
    ) %>%
    set_names(
      c(
        "Variable",
        "Estimación puntual",
        "Error estandar",
        "CV",
        "deff",
        "Efecto diseño de Kish"
      )
    ) %>%
    kbl(
        booktabs = T
    ) %>%
    kable_styling(
        latex_options = c(
            "striped",
            "hold_position"
        )
    )
```

<h4> En base al cuadro se puede ver que el efecto diseño de Kish sigue controlado, mientras que el error estandar y el efecto diseño aumentarón levemente.<h4>

]

]

---

class: title-slide,middle

# Calibración

---

class: header_background

# Método Raking

.panelset[

.panel[.panel-name[Resumen]

<h4> Construimos los nuevos ponderadores calibrados usando el método de Raking o post-estratificación incompleta, 
recortamos los mismos y aumentamos el tamaño de iteraciones por defecto. <h4>

.center[

<h3> Con los limites fijados los ponderadores pueden variar hasta un $30\%$ de su valor obtenido
 con las propensiones estratificadas del boosting,es decir, al argumento bounds le 
 fijamos $-1.3$ y $1.3$ <h3>

]

<h2> El efecto de Kish fue de 1.166. <h2>


]


.panel[.panel-name[Preparación variables auxiliares]
.scroll-box-20[

```{r}
read_excel(
    here(
        "data",
        "dpto.xlsx"
    )
) %>%
rename.(
    personas_dpto = personas 
) %>%
pull.(
    "personas_dpto"
) %>%
unique() %>%
assign(
    "total_dpto",
    .,
    envir = .GlobalEnv
)

edad_sexo <- read_excel(
    here(
        "data",
        "sexo_edad.xlsx"
    )
)

edad_sexo  %>%
    mutate.(
        total = hombres + mujeres,
        .keep = "unused"
    ) %>%
    mutate.(
        edad_tramo = cut(
            edad,
            breaks = c(0,14,20,25,30,40,50,60,Inf),
            right=FALSE
        )
    ) %>%
    summarize.(
        total = sum(total),
        .by = "edad_tramo"
    ) %>% 
    rename.(
        total_edad = total
    ) %>%
    pull.(
        "total_edad"
    ) %>%
    unique() %>%
    assign(
        "total_edad",
        .,
        envir = .GlobalEnv
    )

edad_sexo  %>%
    summarize.(
        hombres = sum(hombres),
        mujeres = sum(mujeres)
    ) %>%
    pivot_longer.(
        names_to = "sexo",
        values_to = "valor"
    ) %>%
    rename.(
        total_sexo = valor
    ) %>%
    mutate.(
        sexo = ifelse.(
            sexo == "hombres",
            1,
            2
        )
    ) %>%
    pull.(
        "total_sexo"
    ) %>%
    unique() %>%
    assign(
        "total_sexo",
         .,
        envir = .GlobalEnv
    )



conteos <- c(
    sum(muestra$w0),
    total_dpto[-1],
    total_edad[-1],
    total_sexo[-1]
)
```
]
]

.panel[.panel-name[Método Raking]

.scroll-box-20[

```{r}
survey::calibrate(
    design = diseño_nr_boost_clases,
    formula = ~ as.factor(dpto) + edad_tramo + as.factor(sexo),
    population = conteos,
    calfun = "raking",
    bounds = c(
      -1.3,
      1.3
    ),
    maxit = 100,
    bounds.const = FALSE
) %>%
assign(
    "w_nr_calibrados",
    .,
    envir = .GlobalEnv
)

muestra %<>%
    mutate.(
        w_nr_boost_clases_calibrados = weights(
            w_nr_calibrados
        )
    )
```
]


]

.panel[.panel-name[Diagrama de dispersión]

.center[

```{r,warning = F,message = F,echo = F,fig.pos = "H",out.width = "40%",dpi = 170,fig.retina = 2}
muestra %>%
  filter.(
    R > 0
  ) %>%
ggplot(
    aes(
        x = w_nr_boost_clases,
        y = w_nr_boost_clases_calibrados
    )
) + 
geom_point() + 
geom_smooth() +
theme(
  aspect.ratio = 1
) + 
theme_bw()
```

]

]

]

---

class: title-slide,middle

# Estimación de varianzas
